【裁判字號】    89,上訴,457
【裁判日期】    890523
【裁判案由】    違反槍彈藥刀械管制條例
【裁判全文】
臺灣高等法院高雄分院刑事判決                    八十九年度上訴字第四五七號
    上訴人  台灣高雄地方法院檢察署檢察官
    被  告      丙○○
右上訴人因被告違反槍砲彈藥刀械管制條例案件，不服臺灣高雄地方法院八十八年度
訴字第二二四九號中華民國八十九年二月十一日第一審判決（起訴案號：臺灣高雄地
方法院檢察署八十八年度偵字第一一一二號），提起上訴，本院判決如左：
      主  文
上訴駁回。
      理      由
一、本案經本院審理結果，認為不能證明被告丙○○犯非法持有改造手槍罪，原審認
    被告丙○○不構成犯罪，而判決無罪，並無不當，原判決應予維持，並引用第一
    審判決書記載無罪之理由如附件。
二、經查：該海產店在分駐所隔壁，警察聽到該店有打架聲，立即趕過去，据証人即
    警員邱敏程陳稱：「我是第三個過去的，但不會差幾秒鐘，我過去時，打他的人
    已經被制服了，已經打到廚房去了」「（問：當時有無看到米桶的槍？）沒有。
    那是在警局偵訊時，打人的二個嫌犯說丙○○有拿槍，我們才馬上回海產店搜索
    ，當時丙○○已經被送到醫院了，他母親也不在，搜索到一半，他母親才回來，
    我們在米桶搜出槍時，他母親也有在場。但我們帶嫌犯回警局時，並沒有留人在
    海產店現場，當時只以為是單純的打人事件」等語（見八十九年四月廿六日本院
    訊問筆錄）。按當時警察在海產店廚房制服持鋁棒毆打被告丙○○之嚴國安、林
    才陽二人時，並沒有看見米桶內有槍，此經警員邱敏程陳明，且打人之嚴國安、
    林才陽二人係在警局偵訊時才說丙○○有槍，警察才回海產店搜索，當時丙○○
    已經被送到醫院，他母親也不在（陪被告丙○○就醫），搜索到一半，他母親才
    回來，而當時警察並沒有留人在海產店現場，是該店有一段時間被告丙○○及其
    母甲○○與警察均不在現場。又証人即被告丙○○之母甲○○於警訊中陳稱：十
    七時許乙○○至中民路、中西路路口砸我女兒、媳婦所開設麵攤，我兒子獲知趕
    到現場與乙○○打架，乙○○被打傷而離去，不久十八時卅分許，兩名男子（當
    場指認林才陽、嚴國安二人）各持鋁棒砸我開設海產店」等語（見警卷第六頁正
    面），可見除林才陽、嚴國安二人當場被捕外，尚有乙○○一人在外，而該店有
  一段時間被告丙○○及其母甲○○與警察均不在現場。又依照林才陽、嚴國安所
    陳應有兩把槍（見警卷第六頁背面第一、二行警察問話），究竟被告丙○○是持
    一把槍或二把槍，林才陽、嚴國安所述亦不一。因當時警察在海產店廚房制服持
    鋁棒毆打被告丙○○之嚴國安、林才陽二人時，並沒有看見米桶內米上面有槍，
    而打人之嚴國安、林才陽二人遲至在警局偵訊時才說丙○○有槍，警察才回海產
    店搜索，當時丙○○已經被送到醫院，他母親也不在（陪被告丙○○就醫），警
    察也沒有留人在海產店現場，是該店有一段時間空檔被告丙○○及其母甲○○與
    警察均不在現場，該店又是在鬧區之營業場所（見八十九年四月廿六日警員邱敏
    程筆錄），是尚難認扣案改造手槍是被告丙○○所藏置。參以該扣案槍彈經鑑定
    機械性能良好可擊發（見偵查卷第十一頁），此與嚴國安、林才陽警訊所述不能
    擊發之情形不符；又被告丙○○除有一次賭博判罰金前科外，並無其他槍彈、暴
    力犯罪或財產性犯罪前科，則被告丙○○辯稱未持有手槍槍擊嚴、林二人，該改
    造手槍非伊所有，不知何人放置等語，尚堪採信，此外復查無其他確切証据証明
    被告丙○○有持有改造手槍犯罪情事，其犯罪即屬不能証明。
二、原審以不能証明被告丙○○非法持有改造手槍，依法諭知無罪，核無不合，檢察
    官上訴指摘原判決不當，為無理由，應予駁回。
三、據上論斷，應依刑事訴訟法第三百七十三條、第三百六十八條，判決如主文。
本案經檢察官林應華到庭執行職務。
中    華    民    國     八十九     年       五       月     二十三   日
                              臺灣高等法院高雄分院刑事第八庭
                                  審判長法官  郭雅美
                                        法官  洪兆隆
                                        法官  張盛喜
右正本證明與原本無異。
如不服本判決，應於判決送達後十日內向本院提出上訴狀，其未述理由者並應於提
出上訴狀後十日內向本院補提理由書（應附繕本)。
                                      書記官  鄭翠芬
中    華    民    國     八十九     年       五       月     二十四   日
                                                                   Ｊ
臺灣高雄地方法院刑事判決                        八十八年度訴字第二二四九號
    公  訴  人  臺灣高雄地方法院檢察署檢察官
  被      告  丙○○  男二十九歲（民國○○○年○月○日生）
                        住高雄縣燕巢鄉○○路五八七號
                        身分證統一編號：Ｅ一二二一九八號
右列被告因違反槍彈藥刀械管制條例案件，經檢察官提起公訴（八十八年度偵字第
一一一二號），本院判決如左：
    主  文
丙○○無罪。
    理  由
一、本件公訴意旨略以：被告丙○○於民國（下同）八十八年一月三日未經許可，無
    故持有可發射子彈具有殺傷力之改造手槍乙支，及持有可供上開槍支發射具有殺
    傷力之子彈二顆，並將之藏置於高雄縣燕巢鄉中民五八七號其母甲○○開設之海
    產店之米桶內。旋於同日下午七時許，為警在上開處所搜索查獲，並扣得上開槍
    支、子彈，因認被告涉嫌違反槍彈藥刀械管制條例第十一條第四項、第十二條
    第四項之未經許可，持有手槍、子彈罪嫌。而公訴意旨認被告涉犯上開罪名，無
    非以：現場查扣之槍支、子彈經鑑定均具有殺傷力，而且查獲地點乃被告之母開
    設海產店內，亦係被告住居所，況被告亦無法提供其他證據以供調查，遂不採信
    被告之辯解，資為認定依據。
二、按犯罪事實應依證據認定之，無證據不得推定其犯罪事實，刑事訴訟法第一百五
    十四條定有明文。又所謂犯罪事實之證據．係指足以認定被告確有犯罪行為之積
    極證據而言，該項證據且須適合被告犯罪事實之認定，得採為斷罪資料，始足稱
    之。故認定不利於被告之事實，須依積極證據，苟積極證據不足為不利於被告之
    認定時，即應為有利於被告之認定，更不必有何有利之證據，最高法院著有六十
    九年台上字第四九一三號、三十年上字第八一六號判例闡釋甚詳。
三、訊據被告堅詞否認有右揭非法持有改造手槍、子彈犯行，辯稱：當時伊被林才陽
    、嚴國安毆傷送醫，不知悉上開槍支、子彈從何而來等語。經查：
    （一）本件案發緣起被告曾因不滿案外人乙○○屢次向其催討欠債，憤而將陳明
          瑞毆傷打斷乙○○一足。此舉引起乙○○之友林才陽、嚴國安激忿，林、
          嚴二人遂於八十八年一月三日下午六時三十分許，攜帶鋁棒至案發現場即
          高雄縣燕巢鄉○○路五八七號，丙○○之母甲○○開設之「英哥海產店」
          內尋釁。雙方一言不合頓起混戰，林、嚴二人於取得上風後，除將店內設
          備砸毀外，並將被告丙○○毆傷。後經報警處理，因被告當時受傷嚴重，
          乃先行護送就醫治療，警方並依現行犯當場逮捕林才陽、嚴國安，於帶回
          燕巢分駐所訊問之時，因林、嚴二人供出目睹被告曾拿出槍支做勢攻擊，
          警方旋於同日下午七時許回到上址現場逕行搜索，而於店後房之大型米
          桶內，起獲扣案之仿ＤＥＲＲＩＮＧＥＲ之改造雙管手槍（俗稱：海式
          手槍）及子彈二顆，乃帶回偵查，以上查獲情節，已經移送機關函敘甚詳
          ，製有執行逕行搜索報告書、營業場所現檢查紀錄在卷足佐，並經證人嚴
          國安及執行搜索之警員邱敏程到庭證陳屬實（本院八十八年十二月九日審
          判筆錄），洵見被告非屬當場查獲之現行犯。警方復未於第一時間採驗槍
          支上是否有被告指紋留存（事後該槍支屢經送鑑殺傷力及經調取勘驗，已
          無從採取指紋），被告又再三堅稱不知槍支何來等語置辯，職故，苟無其
          他更適於認定被告犯行之積極證據佐憑，本院自難遽行認定被告罪行。
    （二）次查查獲之現場係甲○○經營之海產店，乃不特定公眾得進出之場所，當
          時係晚營業時間，此有營業現場照片二幀附警卷可參，足見店內人員混
          雜出入甚夥，洵是否確為被告藏置槍支，或另有其人，殊非無疑，不能僅
    以查獲之現場與被告間之地緣關係，做為認定依據。
    （三）再查，本件係經證人林才陽、嚴國安警訊中一致之指述始行搜索查獲，已
          如前述，但警方關乎茲此不利被告之重大事證，既未採留指紋查驗，已不
          無疏虞，事後復未依法偵訊被告，以查明證詞真偽，程序上自難昭服被告
          。何況，對於被告係持用何類槍支攻擊，該證人等於警訊先係供稱：「看
          起來類似左輪手槍，... 槍管長長的，槍中間有一個轉輪，顏色是黑色的
          」（嚴國安警訊筆錄警卷二頁反面第四至第六行，及林才陽證詞同上警卷
          第五頁第五行），嗣於偵訊中證人林才陽已改稱：「被告拿出一把九０手
          槍... 」（偵卷第十三頁反面第七行），指述已非一致。而扣案槍支係仿
          ＤＥＲＲＩＮＧＥＲ雙管手槍（俗稱：海盜式手槍），槍管甚短，槍身通
          體金黃色澤，與證人所稱之左輪或九０手槍，構造、型式均相去甚遠；警
          訊中復經證人檢視後，一致陳稱扣案之槍支與渠等目睹所謂類似槍支之物
          件不符（同上警卷第二頁反面倒數第二行嚴國安證詞、同上警卷第五頁倒
          數第行林才陽證詞），足認證詞內容與扣案事證迥不相符。何況證人嚴國
          安嗣後於偵查及本院審理中，已迭次陳稱：當時天色昏暗，沒看清楚被告
          手持何物，... 警訊中僅說是很像槍的東西，沒確定被告持槍等語（詳偵
          卷第二十五頁反面第六行、本院八十八年十二月二十七日訊問筆錄、八十
          九年一月二十七日審判筆錄）。洵見證人指述情節不一，而且所稱目睹被
          告持用左輪或九０手槍，已經被告堅詞否認，復查無具體事證佐憑，洵此
          殊難以彼等瑕疵之證詞遽信為認定被告犯罪之證據。
四、綜上所述，證人之證詞不能佐憑為被告犯罪之證據，公訴意旨徒以被告無法提供
    未曾持有槍支之利己事證以供調查，即為公訴依據，亦非允宜。此外復查無其他
    積極事證佐認被告犯行，公訴意旨認被告犯罪，應屬不能證明，依法應諭知被告
    無罪之判決。
據上論斷，應依刑事訴訟法第三百零一條，判決如主文。
本案經檢察官蕭博文到庭執行職務。
中    華    民    國    八十九    年      二      月      十一        日
                                  臺灣高雄地方法院刑事第一庭
                                      法  官  朱盈吉
右正本證明與原本無異。
如不服本判決，應於判決送達後十日內，向本院提出上訴狀。
                                      書記官
中    華    民    國    八十九    年      □      月        □        日


司法院資訊處製作；財團法人民間司法改革基金會備份。
